臺灣高等法院刑事判決
109年度上訴字第438號
上  訴  人  
即  被  告  葉秀斌




選任辯護人  陳亮佑律師
            黃鈺淳律師
上列上訴人因違反槍砲彈藥刀械管制條例案件，不服臺灣桃園地
方法院107年度訴字第1146號，中華民國108年12月5日第一審判
決（起訴案號：臺灣桃園地方檢察署107年度偵字第25334號），
提起上訴，本院判決如下：
    主  文
 上訴駁回。   
    犯罪事實
一、葉秀斌明知非經中央主管機關許可，不得持有槍砲彈藥刀械
    管制條例管制之可發射子彈具殺傷力改造手槍、具殺傷力子
    彈等違禁物，竟基於持有可發射子彈具殺傷力改造手槍及具
    殺傷力子彈之犯意，於民國106 年9 月至107 年3 月間某日
    ，藉由通訊軟體LINE群組，以新臺幣9 萬元之代價，向不詳
    之人購買具殺傷力之改造手槍1 支（槍枝管制編號00000000
    84號，含金屬彈匣2 個）、具殺傷力之非制式子彈11顆而非
    法持有之。其後於107 年9 月4 日下午12時45分前某時許，
    葉秀斌欲質問童喆威與其弟間之糾紛，與童喆威相約在桃園
    市○○區○○路○○段000 號統一便利商店見面，並將上開手槍及
    子彈放置在隨身背包後赴約，嗣於107 年9 月4 日下午12時
    45分許，警員因獲報葉秀斌、童喆威於上開便利商店內口角
    而趕赴現場，葉秀斌即於警員未發覺上開槍彈前，主動向警
    自首坦承犯行，並交出上開槍枝、子彈為警扣案。
二、案經桃園市政府警察局龍潭分局移送臺灣桃園地方檢察署檢
    察官偵查起訴。
    理  由
壹、程序部分：
    本院援引之下列證據資料（包含供述證據、文書證據等），
    並無證據證明係公務員違背法定程序所取得。又檢察官、被
    告葉秀斌及其辯護人於原審準備程序及審理時及本院審理時
    ，對原審及本院所提示之被告以外之人審判外之供述，包括
    供述證據、文書證據等證據，就證據能力均未表示爭執，且
    迄言詞辯論終結前並未聲明異議，亦無顯有不可信之情況與
    不得作為證據之情形，本院審酌上開證據資料製作時之情況
    ，尚無違法不當及證明力明顯過低之瑕疵，認為以之作為證
    據應屬適當，是依刑事訴訟法第159 條至第159 條之5 規定
    ，本院所引用供述證據及文書證據均有證據能力。
貳、實體部分：
一、事實之認定：
    上開犯罪事實，業據上訴人即被告葉秀斌迭於警詢、偵查、
    原審及本院審理時坦承不諱（見偵卷第4 至6 、45、46頁；
    原審卷第55、137至140、211至214頁；本院卷78至85頁），
    且經證人童喆威於警詢暨證人即查獲本案警員鄒明賢於原審
    審理時證述明確（見偵卷第11、12頁；原審卷第128至132 
    頁），復有自願受搜索同意書、桃園市政府警察局龍潭分局
    搜索扣押筆錄暨扣押物品目錄表、扣案物照片5 張等在卷可
    參（見偵卷第17至21、31至33頁），並有扣案之改造手槍1 
    支（含金屬彈匣2 個）、子彈11顆在卷可憑。又扣案之改造
    手槍1 支、子彈11顆，經送請內政部警政署刑事警察局鑑定
    結果：「送鑑手槍1 支（槍枝管制編號0000000000號，含金
    屬彈匣2 個）係改造手槍，由土耳其CARRERA 廠RS30型空包
    彈槍，換裝土造金屬槍管而成，擊發功能正常，可供擊發適
    用子彈使用，認具殺傷力；送鑑子彈11顆：認均係非制式子
    彈，8 顆為由口徑9mm 制式空包彈組合直徑約9 mm金屬彈頭
    而成，採樣3 顆試射，均可擊發，認具殺傷力；另3 顆為由
    金屬彈殼組合直徑9mm 金屬彈頭而成，採樣1 顆試射，可擊
    發，認具殺傷力。」等語，至未試射子彈7 顆，經原審再送
    鑑定，認均可擊發，具殺傷力，有內政部警政署刑事警察局
    107 年10月23日刑鑑字第1070089717號鑑定書及108 年5 月
    20日刑鑑字第1080044274號函各1 份在卷為憑（見偵卷第51
    至53頁，原審卷第94頁），足認被告持有之改造手槍1 支及
    子彈11顆，均係槍砲彈藥刀械管制條例所定之可發射子彈具
    有殺傷力之改造槍枝及具有殺傷力之子彈無誤。是被告上開
    出於任意性之自白核與事實相符，可以採信。本件事證明確
    ，被告未經許可，持有可發射子彈具殺傷力之槍枝及具殺傷
    力之非制式子彈犯行，均堪認定，皆應予依法論科。
二、論罪之說明：
　㈠核被告為，係犯槍砲彈藥刀械管制條例第8 條第4 項之非法
    持有可發射子彈具殺傷力之槍枝罪及同條例第12條第4 項之
    非法持有子彈罪。
  ㈡被告同時持有具殺傷力子彈11顆，僅侵害一法益，屬單純一
    罪。又被告以一持有行為，同時犯非法持有可發射子彈具殺
    傷力之槍枝及非法持有子彈之罪，屬想像競合犯，依刑法第
    55條規定，從一重論以非法持有可發射子彈具殺傷力之槍枝
    罪。
  ㈢本件有槍砲彈藥刀械管制條例第18條第1項減輕其刑之適用：
  ⒈按犯本條例之罪自首，並報繳其持有之全部槍砲、彈藥、刀
    械者，減輕或免除其刑，槍砲彈藥刀械管制條例第18條第1
    項定有明文。而刑法第62條所規定之自首，係以犯人在犯罪
    未發覺前，向該管公務員自承犯罪，而受法律之裁判為要件
    。所謂未發覺，乃指犯罪事實未為有偵查犯罪職權之公務員
    發覺，或犯罪事實雖已發覺，而犯人為誰，尚不知者而言。
    而向該管公務員自承其犯罪，不以先自向該公務員告知為必
    要，即受追問時，告知其犯罪仍不失為自首。
　⒉證人鄒明賢於原審審理時證稱：「當天我接獲通知，桃園市○
    ○區○○路○○段000 號統一便利商店有2 個男子講話蠻大聲，
    好像快要起糾紛，我們就請派出所先過去，我們偵查隊也趕
    過去，我只接獲現場有2 名男子起衝突，至於現場有何物品
    ，沒到現場無法確定，我們到現場後，透過便利商店玻璃看
    到被告把包包遞給派出所警員，沒有糾紛或拉扯，我們進去
    後先確認包包是誰的，被告說包包是他的，我們問被告『可
    以看你的包包嗎』，被告說『就給你們看』，我們先問被告包
    包內有什麼東西，被告就說裡面有違禁品，什麼違禁品我是
    等拿出來後才知道，打開包包後有一個布袋，裡面是一把槍
    ，還有兩把水果刀、一點點愷他命，及被告的零錢、鑰匙，
    被告當場坦承東西都是他帶來的，因為被告有施用愷他命的
    習慣，所以被告跟我們說有違禁品時，我們以為是愷他命。
    」等語（見原審卷第128 至132 頁），足徵證人鄒明賢在徵
    得被告同意搜索其隨身背包前，無從查悉被告持有上開槍彈
    ，是被告主動將其隨身背包遞交予警員查看，並於警員搜索
    、發現該背包內裝有槍彈前，即已主動供稱該背包內裝有違
    禁物，依上揭說明，被告於警員發覺前，即主動坦承、交出
    其持有之槍彈，應屬自首，而有槍砲彈藥刀械管制條例第18
    條第1項之適用。又槍砲彈藥刀械管制條例第18條第1 項前
    段固規定減輕或免除其刑，惟綜觀被告犯罪情節及其自首之
    情狀，被告係携帶扣案槍彈公共場所為警查獲，本院認尚不
    足以免除其刑，故予以減輕其刑。
  ㈣本件無刑法第59條規定之適用：
　1.按刑法第59條之得酌量減輕其刑者，必須犯罪另有特殊之原
    因與環境等情，而在客觀上足以引起一般同情，認為即予宣
    告法定最低度刑期猶嫌過重者，始有其適用，至於被告素行
    良好、有正當工作、坦白犯行、情節輕微或被告犯罪之動機
    、手段、犯罪後之態度等各種情狀，僅可為法定刑內從輕科
    刑之標準，不得據為酌量減輕之理由（最高法院28年上字第
    1064號、45年台上字第1165號、51年台上字第899 號判例及
    91年度台上字第733 號判決意旨參照）。
　⒉被告雖於原審審理時自承：「我弟弟於107 年7 、8 月間遭
    砍殺，我要問童喆威為何要砍殺我弟，我擔心我會和我弟一
    樣，才拿槍彈過去。」等語（見原審卷第138 頁），然依被
    告所述，其弟與童喆威間之糾紛，係於107年7 、8 月間發
    生，然被告至遲於同年3 月間，即已持有上揭槍彈，而我國
    對槍彈採取嚴格的限制政策，被告非法持有具傷殺力之槍彈
    ，猶如不定時炸彈，對社會治安存有潛在危害，其更因己身
    需求，將前開槍彈攜至公眾可隨意進出之便利商店，殊難認
    被告供出本案始末及坦承犯行，即屬特殊原因或堅強事由，
    在客觀上足以引起一般同情而顯然可憫，亦難認與刑法第59
    條規定認「科以最低度刑仍嫌過重者」之要件相符，自無刑
    法第59條酌減其刑規定之適用。
三、維持原判決及駁回上訴之理由：
  ㈠原判決以被告犯罪事證明確，適用槍砲彈藥刀械管制條例第8
     條第4 項、第12條第4 項、第18條第1 項，刑法第11條前
    段、第55條前段、第42條第3 項前段、第38條第1 項等規定
    ，並審酌具殺傷力之改造手槍及子彈，猶如不定時炸彈，對
    社會治安潛在之危害非輕，為政府嚴禁之違禁物，被告竟無
    視禁令仍持有上揭具有殺傷力之改造手槍及子彈，更為防身
    而攜至公共場所，顯然對社會具有相當危險性，威脅社會秩
    序及一般人民之生命、身體安全，所為實值非難；衡量其犯
    罪動機、目的、手段、造成損害大小及犯後態度，參酌被告
    提出之在職證明、捐款收據等量刑資料（見原審卷第70至74
    頁），暨其自述其學歷高中、未婚、在工廠工作，月薪新臺
    幣(下同)6 萬多，家有爺爺、奶奶、弟弟賴其扶養等家庭經
    濟生活狀況（見本院卷第83頁）等一切情狀，量處有期徒刑
    2 年，併科罰金5 萬元，罰金如易服勞役，以1 千元折算1 
    日，且說明被告未經許可持有上開槍、彈，雖未供作其他犯
    罪之用，並坦承犯行，然其持有槍、彈，對社會治安已具有
    潛在之高度危險性，況被告持有槍、彈之時間並非短暫，持
    有子彈之數量非微，更因一己之需攜至公共場所，對他人之
    生命、身體仍可能造成傷害，難認本案所宣告之刑以暫不執
    行為適當，而不給予緩刑；復就沒收說明：1.扣案之改造手
    槍1 支（槍枝管制編號0000000000號，含金屬彈匣2 個），
    屬槍砲彈藥刀械管制條例第4 條第1 項第1 款所定，未經許
    可，不得持有之違禁物，不問屬於犯罪行為人與否，應依刑
    法第38條第1 項規定宣告沒收。另扣案之金屬彈匣1 個，無
    法供上開改造手槍組裝使用，亦非內政部公告之槍砲主要組
    成零件，此有內政部警政署刑事警察局107 年10月23日刑鑑
    字第1070089717號鑑定書及內政部108 年10月3 日內授警字
    第1080872995號函各1 件附卷為憑（見偵卷第51至53頁，原
    審卷第184 頁），自無從宣告沒收；2.扣案之具殺傷力子彈
    11顆，經內政部警政署刑事警察局鑑定採樣試射，僅餘彈殼
    、彈頭，均已失去子彈之功能而不具有殺傷力，自非違禁物
    ，無庸宣告沒收。
  ㈡經核原判決認事用法均無違誤，量刑亦屬妥適。被告上訴以
　　其自首坦承犯行，有一家無謀生能力之老小賴其照顧，原判
    決量刑太重，請求緩刑云云。惟按：按量刑輕重，係屬事實
    審法院得依職權自由裁量之事項，苟其量刑已以行為人之責
    任為基礎，並斟酌刑法第57條各款所列情狀，而未逾越法定
    刑度或有濫用權限情事，即不得任意指為違法，最高法院75
    年度台上字第7033號判例意旨可資參照。再按法律上屬於自
    由裁量之事項，並非概無法律性之拘束，自由裁量係於法律
    一定之外部性界限內（以定執行刑言，即不得違反刑法第51
    條之規定）使法官具體選擇以為適當之處理，因此在裁量時
    必須符合所適用法規之目的，即須受比例原則、公平正義原
    則等規範，謹守法律秩序之理念，體察法律之規範目的，使
    其結果實質正當，合於自由裁量之內部性界限，而定應執行
    之刑，亦屬自由裁量之範圍，其應受此項內部性界限之拘束
    ，要屬當然，最高法院80年台非字第476 號判例、96年台上
    字第7583號判決意旨足供參考。原判決已逐一剖析，並就卷
    內證據資料參互審酌，認定被告確未經許可持有上開槍、彈
    之犯行，且考量被告係自首而減輕其刑，及被告雖未供作其
    他犯罪之用，並坦承犯行，然其持有槍、彈，對社會治安已
    具有潛在之高度危險性，況被告持有槍、彈之時間並非短暫
    ，持有子彈之數量非微，更因細故攜至公共場所，影響社會
    治安甚鉅，對他人之生命、身體仍可能造成傷害，而不宜宣
    告緩刑，並審酌刑法第57條各項事由，量刑確屬適當，已如
    前述，本件並無足以減輕或加重被告刑度之新事由，被告家
    庭狀況亦非本院是否宣告緩刑之主要斟酌事項。本件被告之
    上訴為無理由，應予駁回。
據上論斷，應依刑事訴訟法第368 條，判決如主文。
本案經檢察官賴謝銓偵查起訴，檢察官謝宗甫到庭執行職務。
中　　華　　民　　國　　109 　年　　3 　　月　　31　　日
　　　　　　　　　刑事第十七庭  審判長法　官  鄭水銓
　　　　　　　　　　　　　　　　　    法　官  鍾雅蘭
　　　　　　　 　 　　　　　　　　　　法　官  黃雅芬
以上正本證明與原本無異。
如不服本判決，應於收受送達後20日內向本院提出上訴書狀，其
未敘述上訴之理由者並得於提起上訴後20日內向本院補提理由書
（均須按他造當事人之人數附繕本）「切勿逕送上級法院」。
                                      書記官  鄭雅云
中　　華　　民　　國　　109 　年　　3 　　月　　31　　日
附錄：本案論罪科刑法條全文　　　　　　　　　　　　　　　
槍砲彈藥刀械管制條例第8 條：
未經許可，製造、販賣或運輸鋼筆槍、瓦斯槍、麻醉槍、獵槍、
空氣槍或第4 條第1 項第1 款所定其他可發射金屬或子彈具有殺
傷力之各式槍砲者，處無期徒刑或5 年以上有期徒刑，併科新臺
幣1 千萬元以下罰金。
未經許可，轉讓、出租或出借前項所列槍枝者，處5 年以上有期
徒刑，併科新臺幣1 千萬元以下罰金。
意圖供自己或他人犯罪之用，而犯前二項之罪者，處無期徒刑或
7 年以上有期徒刑，併科新臺幣1 千萬元以下罰金。
未經許可，持有、寄藏或意圖販賣而陳列第1 項所列槍枝者，處
3 年以上10年以下有期徒刑，併科新臺幣7 百萬元以下罰金。
第 1 項至第 3 項之未遂犯罰之。
犯第1 項、第2 項或第4 項有關空氣槍之罪，其情節輕微者，得
減輕其刑。

槍砲彈藥刀械管制條例第12條：
未經許可，製造、販賣或運輸子彈者，處1 年以上7 年以下有期
徒刑，併科新台幣500 萬元以下罰金。
未經許可，轉讓、出租或出借子彈者，處6 月以上5 年以下有期
徒刑，併科新台幣300 萬元以下罰金。
意圖供自己或他人犯罪之用，而犯前二項之罪者，處3 年以上10
年以下有期徒刑，併科新台幣700 萬元以下罰金。
未經許可，持有、寄藏或意圖販賣而陳列子彈者，處5 年以下有
期徒刑，併科新台幣300 萬元以下罰金。
第1 項至第 3 項之未遂犯罰之。